【裁判字號】    98,訴,30
【裁判日期】    980624
【裁判案由】    石油管理法
【裁判全文】
臺中高等行政法院判決
                                        98年度訴字第30號
                              .
原      告  甲○○
訴訟代理人  張慶宗  律師
複  代理人  何孟育  律師
被      告  臺中縣政府
代  表  人  乙○○
訴訟代理人  丙○○
上列當事人間因石油管理法事件，原告不服經濟部中華民國97年
11月5日經訴字第09706116000號訴願決定，提起行政訴訟。本院
判決如下︰
    主  文
原告之訴駁回。
訴訟費用由原告負擔。
    事實及理由
一、事實概要：原告未經申准設置加油站，即擅自於其擔任船長
    為負責人之業已將船艙改裝為儲油艙之億利興號（統一編號
    ：CT4-2125）漁船上從事柴油零售業務。經行政院海岸巡防
    署海岸巡防總局第三海巡隊於97年6月29日在彰化縣線西外8
    海浬處（東經 120.16.190；北緯24.12.520）登船檢查時查
    獲，並扣得柴油約20,000公升（經過磅後實際重量為14,250
    公升），及億利興號漁船 1艘，查獲後隨即將人、船帶回行
    政院海岸巡防署海岸巡防總局第三海巡隊（設臺中縣清水鎮
    ○○里○○路 1-2號）及其所在之港口。案經行政院海岸巡
    防署海岸巡防總局第三海巡隊移請被告裁處。經被告核認原
    告有違石油管理法第17條第1項及第2項之規定，遂依同法第
    40 條第1項第2款及第2項之規定，於97年8月7日以府建公字
    第0970218207號違反「石油管理法」罰鍰及沒入處分書，處
    原告新臺幣（下同）100 萬元罰鍰，並沒入供銷售之上開扣
    案柴油及所使用之加儲油（氣）設施器具即億利興號漁船一
    艘。原告不服，提起訴願，遭決定駁回，遂提起行政訴訟。
二、本件原告主張：
  (一)原告係於 97年6月29日凌晨在苗栗通霄外海向某外國工作船
    以28萬元購買 2萬公升普通柴油，係作為億利興號漁船使用
    ，原規劃僅供使用 4天，並非作為販賣之用，被告並無任何
    證據即認原告係經營加油站販賣該普通柴油，顯屬無據。
  (二)按石油管理法第 17條第1項所稱加油站，係指在陸地上或港
    口邊設置固定地點之加油設施，並無所謂海上加油站之問題
    。況海上作業漁船相互支援油量補給乃屬正常行為，非屬加
    油站業務範疇，本件查獲當時，漁船用油每公升約20元，原
    告 97年6月29日調查筆錄雖供稱有以每公升15元轉售予缺油
    之海上作業漁船等語，惟原告絲毫未獲取任何利益，實屬單
    純互助支援行為，訴願機關以此認定原告確有違反石油管理
    法第17條第1項及第2項規定，認事用法顯有違誤。
  (三)原告所駕駛億利興號漁船係專作捕魚用，春天、夏天及秋天
    係採延繩釣方式捕魚，冬天係捕螃蟹，並非作為加油站之用
    ，一天用量需 5千公升，2萬公升僅供4天用量，無多餘普通
    柴油可供販賣，訴願機關以億利興號漁船遭查獲時，船上有
    6 萬公升柴油，油量充足，認定原告所陳不足採信，殊不知
    該6萬公升柴油，僅能供漁船約10 至12天之用，何來多餘柴
    油可供販賣？再者，政府對於漁船加油地點，規定須在港口
    附設加油站，始得為之，且係以漁船返港後，透過與船上航
    行記錄器連線所取得之航行哩程數及航海天數，作為加油量
    多寡之依據，並非如汽機車加油能要求油箱全部加滿，被告
    及訴願機關認定原告有違反石油管理法，顯係對於漁船用油
    管制情形不甚瞭解所致，所為處分及訴願決定背離現實甚鉅
    ，難謂無未盡調查能事之違法。
  (四)億利興號漁船主油艙（即訴願決定所稱「機艙內油櫃」）僅
    61,230公升，如須長期海上作業，僅能供10至12天之用，因
    此向行政院農委會申請設置補助油槽，經核准容量為19,000
    公升，此有漁業動力用油購油手冊可證，因該補助油槽係使
    用其中一個冷凍艙注入柴油，待漁船主油艙油料用盡後始將
    補助油槽柴油抽入主油艙，再將補助油槽清洗乾淨作為冷凍
    魚貨之用，原告於 97年6月29日接受調查時一再強調前艙係
    合法申請之補助油槽，惟筆錄竟未翔實記載，以致訴願機關
    作出錯誤之訴願決定，實令原告深感無奈。
  (五)被告指稱該漁船96年1月29日至97年6月23日期間購油記錄，
    最多購油數量僅52,100公升，購油數量均未超過漁船主油艙
    最大容量61,230公升，顯見主油艙最大容量已敷漁船所需云
    云。惟億利興號漁船係有設置補助油槽，在漁船主油艙油量
    將耗盡前，須將補助油槽內柴油抽入主油槽，該加油泵即係
    作為抽取柴油之用，被告單憑漁船上有該加油泵，即率爾推
    論原告有未經許可經營加油站販賣油品之行為，實屬無稽。
    漁船新購入時，一開始係加滿油（ 61,230公升+19,000公升
    = 80,230公升），其後，歷次加油均須提出航行記錄器，漁
    船加油站（中油及民營加油站）視該次航海哩數計算補給油
    量，漁船須在油量耗盡前返港加油，乃屬當然，顯見每次加
    油量絕無可能高達80,230公升，億利興號漁船最多購油量52
    ,100公升，係屬正常購油量，並無任何異常，不得以此作為
    億利興號漁船設置補助油槽係作為經營加油站之證據。苟如
    被告所抗辯內容，形同每次補給油量須與漁船主油艙及補助
    油槽容量相當，始無可疑，則一旦儲油量耗盡，漁船豈非擱
    淺在海上？
  (六)原告於 97年6月29日調查時雖供稱：「如果其他漁船油量不
    足時我才販售一點給其他漁船」，此係因調查人員告知如此
    供述僅需罰款，本案即可終結，原告始為該供述，並非原告
    確有販賣油品之意圖及行為，況依該筆錄記載並非稱原告已
    有販賣油品行為，再揆卷內行政院海岸巡防署海洋巡防總局
    第三海巡隊97年7月1日函說明第二項僅載：「億」船將船艙
    改裝成儲油槽，顯意圖販賣柴油牟利行為重大，涉嫌違反石
    油管理法案，顯認登船查察時原告確尚無販賣油品行為。
  (七)漁船靠岸加油時有時並非岸邊第一艘漁船，加油站油管常有
    不足情事，甚有些加油站係在岸邊設置加油孔，故設置加油
    油管係每艘船所必備，被告稱加油站之加油管設備已足供應
    所有加油船隻使用，應係不瞭解漁船實際加油情形所為錯誤
    主張。再者原告漁船上之加油管線僅長約25公尺，並非如被
    告所稱達100餘公尺。
  (八)億利興號漁船依規定出海時限最高可達 180日，原告出海作
    業時係可視漁獲情形調整作業日數，僅須於 180日內返回港
    區即可，近年因環境生態變遷致漁獲量減少、油料調漲等情
    ，致原告在出海作業日數有採短期之趨向，然出海從事捕撈
    作業畢竟非如在岸上從事生產作業，充滿許多不可測變數，
    為預防突發狀況產生，原告出海作業時，將船上油艙裝滿，
    係漁船作業之標準作法，並無可議，被告稱原告主油艙油量
    即足以供原告出海作業所需，無需任何補助油艙之論點，應
    有嚴重違誤。
  (九)又億利興號漁船上有 4個置放漁獲之船艙，每個漁艙容量約
    為3公噸餘，3個漁艙置放量即可達約10公噸，原告為備油有
    時將其中一漁艙作為備用油艙，即如照片所示編號 4漁艙，
    非如被告所述將所有漁艙全部改為油艙，況若置油時，原告
    會在艙口蓋加裝可拆式數公分厚之膠板，故該漁艙使用方式
    並無影響原告置放漁獲。
  (十)本件億利興號漁船所設置補助油槽，係經核准設立，並非違
    法增設，此揆億利興號漁船之船舶檢查記錄之檢查結果皆載
    ：合格可證。再者，原告之警訊調查筆錄雖自承有改裝油槽
    及意圖販賣油品，然此係因於製作上開筆錄時，相關偵辦調
    查人員一再要求原告為筆錄所載之供述所致，此揆卷海岸巡
    防署第三海巡隊檢查紀錄表，上載檢查時間於 97年6月29日
    上午10時餘即已檢查完畢，惟原告之筆錄卻隔將近12小時，
    至當晚21時始製作可稽，原告上開調查筆錄顯非係自由意識
    下所為之供述，被告不察，率認原告係經營加油站販賣油品
    ，自屬違誤。
  (十一)違反石油管理法第17條第1項或第2項規定，依第 40條第1項
    及第 2項規定處罰，該處罰要件，係行為人確有未經主管機
    關核准設立加油站而經營汽柴油等物品販售業務，始足當之
    。被告主張依該規定對原告科處罰鍰及沒入船隻處分之前提
    要件，自須原告確有實際販售行為，惟原告並無任何販賣油
    品行為。依臺灣苗栗地方法院檢察署98年5月7日苗檢哲字第
    00623號函復認本件並未查獲任何證據可資佐證被告有持該2
    萬公升柴油在市場上進行交易販售等情，可證明原告並無任
    何販售油品行為。縱如該調查筆錄所載，原告仍僅係意圖販
    售，並非有實際販售行為。被告在未舉證原告確有販售油品
    行為前，即逕依石油管理法第40條第1項及第2項規定對原告
    為科處罰鍰及沒入船隻處分，顯與法有違等情。並聲明求為
    判決撤銷訴願決定及原處分。
三、被告則以：
  (一)依石油管理法第17條第1項及第2項規定，凡有欲以汽油、柴
    油或供車輛使用之液化石油氣零售為業者，即應先行申請設
    置加油站、加氣站或漁船加油站，經主管機關核准後方得營
    業，否則其擅自所為之銷售行為即屬違法行為，而原告未經
    核准設置加油站即擅自於億利興號漁船經營加油站業務販賣
    油品，即屬違反前揭法條之規定。
  (二)原告於調查筆錄證稱：「問：億利興漁船向該鐵殼船購買多
    少油料？價值新臺幣多少錢？預載往何處？作何用途？答:
    我向該船購買2萬公升柴油。新臺幣28萬元購買，1公升以14
    元購買。如果其他漁船油量不足時我才販售一點給其他漁船
    。問:你轉賣其他漁船時 1公升賣多少錢？答：我用1公升15
    元的單價賣給其他漁船。」等語，據上，足認原告確有買入
    賣出之營利行為，並有銷售柴油取得獲利之對價關係，難謂
    僅係單純之互助支援行為。
  (三)又原告於調查筆錄及訴願書皆未提及其將柴油銷售之情形係
    基於互助支援行為，為何至行政訴訟時始提及係屬單純之互
    助支援行為，而且一般而言，漁船出港前會依據航行里程及
    航海天數補充所需油量，因此漁船出港後除非遇有特殊情況
    ，一般不可能經常會發生油量用罄之狀況，然而原告所駕駛
    之億利興漁船竟於船上裝設 2具加油泵並備有為數不少之油
    管，且又於深夜期間向來路不明之船隻購買 2萬公升柴油，
    依據上述種種違反常情之行徑，原告主張其轉售行為僅係單
    純互助支援行為之說詞顯屬卸責之詞，其販售柴油之情況應
    屬經常性獲取利潤之銷售經營行為。
  (四)行政院海岸巡防署海洋巡防總局第三海巡隊查獲當日，億利
    興號漁船上共計儲放約有 6萬公升之柴油，油量十分充足，
    難謂無多餘之柴油可供販售。又億利興號漁船上處處可見油
    管並設有加油泵，且未經申請核准情況下將原漁船之漁艙改
    裝成油槽儲放約 2萬公升柴油，漁艙已失去儲放捕獲魚貨之
    功能，實難謂專作捕魚之用。
  (五)依據行政院海岸巡防署海洋巡防總局第三海巡隊97年7月1日
    洋局三偵字第0970031800號函檢附之調查卷證，億利興號漁
    船96年1月29日至97年6月23日期間之購油紀錄，該漁船之購
    油數量皆未超過漁船主油艙最大容量（即61,230公升），最
    多購油數量僅為52,100公升，可見漁船主油艙最大容量已敷
    億利興漁船所需，原告辯稱億利興號漁船主油艙僅61,230公
    升，不夠長期海上作業所需，待漁船主油艙油料用盡後始將
    補助油槽柴油抽入主油艙說詞，顯係不實之辯解。
  (六)另在正常情況下當漁船於海上航行時，船上何來多餘之水來
    將原儲放柴油之油槽清洗乾淨，又該如何進入密封之油槽內
    清洗，而且一般漁民又豈會將新鮮魚貨存放於油槽內？據上
    ，原告訴稱清洗油槽後作為冷凍魚貨之說詞，顯然有違一般
    常理。
  (七)再核原告於調查筆錄證稱：「問：億利興漁船是否經過改裝
    或變更原來設計? 若有變更有無事前向主管機關申請？答：
    有改裝，我是怕出海作業石油量不夠，所以改漁艙為油艙。
    我沒有申請。」，調查筆錄係原告親閱內容無訛後始簽名捺
    印，如調查筆錄有不實記載，原告又豈會簽名捺印，由此可
    見漁艙改裝為油艙時並未向主管機關申請核准，係屬私自改
    裝行為，因此原告主張前艙係合法申請之補助油槽說詞顯係
    不實之辯解。
  (八)依行政院海岸巡防署海洋巡防總局第三海巡隊 97年6月29日
    之搜證影帶，億利興號漁船輪機長陳建清與海巡人員之搜證
    影帶對話：「海巡人員：你在船上，怎麼會不知道什麼時候
    加油的？陳員：在家裡面加油的。海巡人員：在家裡面加油
    的？昨天晚上我們檢查船時，還沒有油，現在有油，怎麼會
    是在家裡面加油的？陳員：是從艙內抽過來的。海巡人員：
    從後面抽過來這裡的，那是不是昨天晚上抽過來的？陳員：
    昨天晚上從艙內抽過來的。海巡人員：昨天晚上從後面船艙
    內抽過來的。前面的那一個油槽呢？陳員：一樣。海巡人員
    ：一樣是從船艙內抽過來的？陳員：是的。」，且該員之調
    查筆錄證稱：「問：億利興漁船於昨晚（28）日19時50分，
    經本隊10017艇登檢時，發現前2個油艙僅有少量用油，何以
    今（29）日登檢時油量全滿？答：我是從日用油櫃抽至前 2
    個油艙，我於（29）日零時30分由日用油櫃抽油至前油櫃，
    共花費1個半小時。問：後油櫃油料已撥至前2油櫃，為何現
    在後油櫃油料仍是全滿？答:我在海上加油，29 日凌晨2至3
    點加油，大約加油至5點結束。問:船上有無捕獲漁獲物？漁
    獲種類數量為何？答：無漁獲，因本次出海都無作業。」，
    原告於調查筆錄證稱：「問：船上有無捕獲漁獲物? 答：查
    獲時船上沒有漁獲。問：你本次如何聯繫買賣柴油？如何溝
    通？答：我開船經過該鐵殼船時，該船用燈光向我指示開過
    去，該鐵殼船上外籍人士向我兜售柴油。都用手筆劃溝通。
    」，船員陳建築之調查筆錄證稱：「問：億利興漁船於昨晚
    （28）日19時50分經本隊0017巡防艇登檢時，發現各油艙僅
    有少量用油，何以今（29）日登檢時，油量有大幅增加？答
    ：今日凌晨2至3點時，船長叫我起床，把後油艙柴油打到前
    ，工作時間約30分鐘，撥油數量我不清楚。問：那為何億利
    興漁船後油櫃經海巡人員檢視仍有八分滿油料？答：後油艙
    油料是在凌晨 3點從不知名工程船上撥油給我們，工作時間
    約 2個小時，柴油價格我不清楚。問：船上有無捕獲漁獲物
    ？漁獲種類數量為何？答：本次航程未作業，所以漁船上無
    任何漁獲物。」，另有其他船員之調查筆錄皆證稱，億利興
    號漁船於 97年6月28日離開澎湖馬公港後，皆無捕魚作業，
    且於 97年6月29日凌晨向來路不明之外籍船隻購買柴油前，
    億利興號漁船內之油槽有油料調撥情況，而且向外籍漁船購
    買柴油時因語言不通，係以用手比劃作為溝通方式。另查，
    漁船內機艙油槽（日用油）之油料係為供漁船主機使用之動
    力用油，一般情況，豈會將該油料抽離，駁裝於他處，一旦
    油料抽盡，漁船將失去動力擱淺在海上。綜上，足認億利興
    號漁船於 97年6月29日凌晨向來路不明之船隻購買柴油之情
    況應非原告所稱屬偶發事件，而是經事先聯絡，而於海上完
    成交易之計畫性行為，而且該次億利興號漁船出港後皆無捕
    魚作業情況來看，其目的應係僅為購買柴油，以作為銷售之
    用等語，資為抗辯。並聲明求為判決駁回原告之訴。
四、兩造之爭點在於原告有無違反石油管理法第17條第1、2項規
    定，經查：
（一）、按「經營汽油、柴油或供車輛使用之液化石油氣之零售
        業務者，應設置加油站、加氣站或漁船加油站。但石油
        煉製業，輸入業或汽、柴油批發業供自用加儲油（氣）
        設施業者或非供車輛使用汽油或柴油之零售，不在此限
        。」、「經營加油站、加氣站或漁船加油站業務者，應
        向直轄市、縣（市）主管機關申請核准設站；設站完成
        並經直轄市、縣（市）主管機關審查合格，報請中央主
        管機關核發加油站、加氣站或漁船加油站經營許可執照
        後，始得營業。」、「有下列各款情事之一者，處新台
        幣一百萬元以上五百萬元以下罰鍰：．．．二、違反第
        十七條第一項或第二項規定，經營汽、柴油或供車輛使
        用之液化石油氣零售業務。」、「前項供銷售或自用之
        石油製品及所使用之加儲油（氣）設施器具，沒入之。
        」為石油管理法第17條第1、2項及同法第40條第1項第2
        款及第2項所規定。又石油管理法第17條第1項所稱加油
        站，並不僅以在陸地上或港口邊設置之固定地點加油設
        施，始受其規範，如係以船舶為工具於其上經營柴油之
        零售，亦應有其適用。是依上開規定，未經向主管機關
        申請，而於漁船上經營柴油之零售業務者，主管機關即
        應依石油管理法第40條第1項第2款之規定，予以處罰。
        又在中華民國領域外之中華民國船艦或航空器內違反行
        政法上義務者，得由船艦本籍地、航空器出發地或行為
        後在中華民國領域內最初停泊地或降落地之主管機關管
        轄，亦為行政罰法第29條第2項所規定。
（二）、原告對於未向主管機關申請設立加油站之事實，並不諱
        言，但以被告未查得原告有銷售柴油與他人之事證，及
        如前原告之陳述主張被告認其違反石油管理法第17條第
        1、2項依同法第40條第1項第2款予以處罰，係屬違法。
        然查，本件經行政院海岸巡防署海岸巡防總局第三海巡
        隊於97年6月29日在彰化縣線西外海8海浬處（東經120.
        16.190；北緯24.12.520）查獲，並扣得漁船1艘，柴油
        約20,000公升（經過磅後實際重量為14,250公升）分別
        有PP-10017艇職務報告（閱本院卷第63頁）、責付保管
        收據（見本院卷第77頁）、查扣證明書、查扣後抽油時
        照片及台灣中油股份有限公司煉製研究所燃料檢測實驗
        室之檢驗報告、中國石油股份有限公司煉製事業部高雄
        /桃園煉油廠購入扣押及沒入石油製品交貨單可證 （分
        別見本院卷第78頁以下及訴願卷第93頁），而億利興號
        漁船供儲油之地點，除主油櫃外，另有3個油艙， 且船
        上有多條油管，其中最長者，約50公尺，亦經本院勘驗
        行政院海岸巡防署海岸巡防總局第三海巡隊於 97年6月
        29日蒐證影帶確實，並為兩造所不爭執。又上開漁船上
        改裝之油櫃，均有管路且其油口甚完整，有照片在卷（
        見訴願卷第69頁以下）可稽，顯見上開改裝之油槽，非
        一時權宜而改裝。
（三）、又一般漁船所需油料至漁船加油站補充其所需油料即可
        ，漁船若係以捕漁為其出海之目的，漁艙自需留作裝漁
        獲之用，如非因原有油艙容量不夠使用，或已改變其出
        海之目的，依經驗法則，應無將漁艙改裝為油櫃必要，
        且改裝為油艙後，漁艙即受油污染，並非於海上得隨時
        清理乾淨，供裝載漁獲使用。本件系爭漁船原有之主油
        艙裝載容量為 61,230公升，依系爭漁船自96年1月29日
        至97年6月23日長達1年多之期間，其向漁船加油站購油
        之數量觀之，每次加油少則 9,200公升，最多購油數量
        亦僅為52,100公升，皆未超過漁船主油艙最大容量（即
        61,230公升）有億利興號漁業動力用油購油手冊、購油
        紀錄（見本院卷第61頁以下）在卷可憑，足認該漁船主
        油艙容量已敷億利興漁船所需。原告辯稱億利興號漁船
        主油艙僅61,230公升，不夠長期海上作業所需，待漁船
        主油艙油料用盡後始將補助油櫃柴油抽入主油艙說詞，
        顯與該漁船出海事實所需油料情事不符。又依上開所述
        ，該漁船相當長之時間，其主油艙已足以供其加油之需
        要，原告何以需於系爭漁船另設前述 3個油艙，則未能
        有合理之說明。
（四）、又查，原告於遭查獲後經海岸巡防署海岸巡防總局第三
        海巡隊訊問時稱：「（問：億利興漁船向該鐵殼船購買
        多少油料？價值新臺幣多少錢？預載往何處？作何用途
        ？）我向該船購買2萬公升柴油。新臺幣28萬元購買，1
        公升以14元購買。如果其他漁船油量不足時我才販售一
        點給其他漁船。（問:你轉賣其他漁船時1公升賣多少錢
        ？）我用1公升15元的單價賣給其他漁船。」、「問：
        船上有無捕獲漁獲物?答：查獲時船上沒有漁獲。」等
        語。而輪機長陳建清於調查時亦證稱：「問：億利興漁
        船於昨晚（28）日19時50分，經本隊10017艇登檢時，
        發現前2個油艙僅有少量用油，何以今（29）日登檢時
        油量全滿？答：我是從日用油櫃抽至前2個油艙，我於
        （29）日零時30分由日用油櫃抽油至前油櫃，共花費1
        個半小時。問：後油櫃油料已撥至前2油櫃，為何現在
        後油櫃油料仍是全滿？答:我在海上加油，29日凌晨2至
        3點加油，大約加油至5點結束。問:船上有無捕獲漁獲
        物？漁獲種類數量為何？答：無漁獲，因本次出海都無
        作業。」，有調查筆錄在卷可稽。依上開系爭漁船遭查
        獲前之作業情形，及漁船內機艙油槽（日用油）之油料
        係為供漁船主機使用之動力用油，一般正常情況，為維
        持漁船動力，應無將該油料抽離，駁裝於他處之理。是
        本件系爭億利興號漁船於海上之作業情形，顯與一般捕
        漁之漁船不同。
（五）、再查，系爭漁船係於97年6月28日9時41分出港（即查獲
        前1日），而該漁船查獲前最後一次加油為97年6月23日
        ，數量為16,800公升，其前一次為97年6月16日數量為
        16,700 公升，再前一次為97年6月6日，數量為25,400
        公升，三次合計58,900公升，有機漁船（含船員）進出
        港檢查表及購油紀錄影本在卷（見本院卷60頁背面及62
        頁背面）；而本件查獲時，系爭漁船上之柴油數量約為
        20,000公升。以系爭漁船自97年6月6日於漁船加油站加
        油後，至被查獲時，相距23日，期間前後共7次進出港
        ，而此一期間該漁船在海上之時間甚長（見本院卷第
        120、121頁億利興號漁船進出港紀錄），因漁船出海需
        油料，以提供其動力，觀諸系爭漁船上開期間自漁船加
        油站所取得之油量及查獲時之油量變化，系爭漁船在漁
        船加油站以外之地點有加油事實，亦屬合理。而原告及
        系爭漁船輪機長陳建清於調查時所為之陳述，並無證據
        足認非係於自由意識之下所為，又與事實及論理法則相
        符，自可採為認定本件違章事實之依據。至原告對於系
        爭漁船航行所需油料之說明，係未依實際情形，所為假
        設性說明，尚不足以作為認定本件事實有利原告之依據
        。此外，臺灣苗栗地方法院檢察署98年5月7日苗檢哲字
        第00623號函，係就原告是否違反公平交易法部分，所
        為之函復，與本件原告違反石油管理法所應適用之法律
        規定不同，其權責機關，亦不相同。是該署就其所掌部
        分所表示之見解，對本件被告並不生拘束，自難以臺灣
        苗栗地方法院檢察署上開函文之存在，作為原告有利之
        認定依據。
（六）、綜上各情，本件雖無原告利用億利興漁船多次出售柴油
        與他人之具體證據，然以系爭漁船所有之儲油及加油設
        備與一般漁船不同，且加設之儲油艙容量，顯已超出其
        出海所需油料之容量，且其在海上有購入柴油且出售與
        其他漁船而獲取利益等客觀事證，足認原告有於億利興
        號漁船上利用其設備反覆販賣柴油之意思，所為應非僅
        係一時幫助其他漁船之支援行為，而得認有經營柴油零
        售之業務，被告以原告所有上開億利興號漁船有經營柴
        油之零售業務事實，尚合事證與經驗及論理法則。又以
        本件之情節，尚難認原告違反石油管理法所為未經申請
        核准設置加油站不得經營柴油之零售業務規定，無故意
        或過失。
五、從而，本件係在中華民國領域外之中華民國船艦上有違反行
    政法上義務之行為，被告為該船行為後在中華民國領域內之
    最初停泊地之主管機關，以原告未經申請核准，而經營柴油
    之零售業務，違反石油管理法第17條第1項及第2項之規定，
    依同法第40條第1項第2款及第2項之規定，處原告100萬元罰
    鍰，並沒入扣案供銷售之柴油，及所使用之加儲油設施器具
    即億利興號漁船，於法尚無違誤，訴願決定予以維持，亦無
    不合。本件原告以前開之理由，主張原處分及訴願決定違法
    ，請求均予撤銷，尚難認為有理由，應予駁回。至原告改造
    加裝之油艙，以本件原告所違反之前揭石油管理法規定，不
    問是否曾經申請，均不影響本件原告有上開違章事實之認定
    。是原告以曾向行政院農委會申請設置補助油槽，經核准容
    量為19,000公升，有漁業動力用油購油手冊可證，亦不足為
    其有利之認定依據。此外，兩造其餘之主張及舉證，經核均
    不足以影響本件判決之結果，爰不一一指陳，併予敘明。
六、據上論結，本件原告之訴為無理由，依行政訴訟法第 195條
    第1項後段、第98條第1項前段，判決如主文。
中    華    民    國    98    年     6     月    24    日
                臺中高等行政法院第四庭
                          審判長法  官  沈  應  南
                                法  官  林  秋  華
                                法  官  許  武  峰
以上正本證明與原本無異。
如不服本判決，應於判決送達後20日內向本院提出上訴書狀，其
未表明上訴理由者，應於提起上訴後20日內向本院提出上訴理由
書（須依對造人數附具繕本）；如於本判決宣示或公告後送達前
提起上訴者，應於判決送達後20日內補提上訴理由書（須附繕本
）。未表明上訴理由者，逕以裁定駁回。
中    華    民    國    98    年     6     月    26    日
                                書記官  廖  倩  慧


司法院資訊處製作；財團法人民間司法改革基金會備份。
